【裁判字號】    98,上易,67
【裁判日期】    980609
【裁判案由】    侵權行為損害賠償
【裁判全文】
臺灣高等法院臺南分院民事判決  98年度上易字第67號
上  訴  人  甲○○
被 上訴 人  乙○○
上列當事人間請求侵權行為損害賠償事件，上訴人對於中華民國
98年2月27日台灣台南地方法院（97年度訴字第1718號）第一審
判決提起上訴，本院於98年5月26日言詞辯論終結，判決如下：
    主  文
上訴駁回。
第二審訴訟費用由上訴人負擔。
    事實及理由
一、上訴人起訴主張：
  (一)被上訴人於民國（下同）95年6月18日誣告上訴人妨害自由
    ，於訴訟期間，上訴人身心俱疲，歷經婚姻變故、小孩的不
    諒解及鄰居異樣眼光等等，造成其名譽受有損害，爰依侵權
    行為法則，請求被上訴人賠償上訴人非財產上之損害新臺幣
    （下同）100萬元。又按民法第128條規定，消滅時效自請求
    權可行使時起算，所謂請求權可行使時，乃指權利人得行使
    請求權之狀態而言。據此，所謂權利人得以行使請求權之起
    算點，應係指刑事判決確定之日，是本件誣告罪之侵權行為
    損害賠償，其時效應自誣告罪判決確定後開始起算，本件被
    上訴人涉犯誣告罪雖經第一審判決，惟目前尚由被上訴人提
    起上訴，由鈞院繫屬審理中，仍未判決定讞，故上訴人尚無
    法得以行使請求權，亦尚無法起算時效，原判決有誤。
  (二)爰求為判決聲明：被上訴人應給付上訴人100萬元，及自起
    訴狀繕本送達翌日起至清償日止，按年息百分之5計算之利
    息（原審判決上訴人全部敗訴，上訴人不服上訴，上訴聲明
    ：1.原判決廢棄。2.被上訴人應如數給付上訴人上開金額及
    利息）。
二、被上訴人則以：上訴人依原審97年度訴字第7號刑事判決主
    張受有精神上之損害，惟被上訴人已對該刑事判決提起上訴
    ，故應不得逕以上開刑事判決所認定之犯罪事實作為對被告
    不利之認定。再者，因侵權行為所生之損害賠償請求權，自
    請求權人知有損害及賠償義務人時起，2年間不行使而消滅
    。被上訴人於95年6月18日前往臺南市警察局第二分局中正
    派出所製作警詢筆錄時，上訴人應已知悉被上訴人對其提出
    傷害及妨害自由之告訴，是其損害賠償請求權應於97年6月
    18日前行使，惟上訴人遲至97年11月28日始提起本訴，故其
    之損害賠償請求權應已罹於時效而消滅等語，資為抗辯。並
    於本院答辯聲明：上訴駁回。
三、兩造不爭執事項：
  (一)被上訴人曾於95年6月18日在台南市警察局第二分局向司法
    警察提起上訴人及陳靖中妨害自由及傷害告訴（見0000000
    號警卷第5頁）。
  (二)上訴人就被上訴人前揭所告訴之刑事案件於95年7月19日在
    台南市警察局第二分局接受訊問調查。
  (三)前開刑事案件經台灣臺南地方法院檢察署檢察官於96年4月
    17日以95年偵字第12309號處分不起訴（經本院調卷核閱）
    。
  (四)被上訴人則因上開誣告案件經原審97年度訴字第7號判處有
    期徒刑10月，減為有期徒刑5月，目前由被上訴人上訴本院
    以98年度上訴字第46號案件審理中（見本院卷第28頁、原審
    卷第30頁）。
四、得心證理由：
  (一)按因侵權行為所生之損害賠償請求權，自請求權人知有損害
    及賠償義務人時起，二年間不行使而消滅。自有侵權行為時
    起，逾十年者亦同。民法第197條第1項、第2項定有明文。
    關於侵權行為損害賠償請求權之消滅時效，應以請求權人實
    際知悉損害及賠償義務人時起算，非以知悉賠償義務人因侵
    權行為所構成之犯罪行為經檢察官起訴，或法院判決有罪為
    準（最高法院72年台上字第738號判例參照）。經查本件被
    上訴人於95年6月18日在台南市警察局第二分局向司法警察
    提起上訴人及陳靖中妨害自由及傷害告訴，為兩造所不爭，
    雖被上訴人上開刑事告訴之事實，嗣經臺南地方法院檢察署
    檢察官於96年4月17日以95年偵字第12309號處分不起訴，此
    有該偵查卷暨不起訴處分書，並經本院調閱上開卷宗核閱無
    誤。而上訴人就被上訴人前揭所告訴之刑事案件已於95年7
    月19日在台南市警察局第二分局接受訊問調查等情，此為兩
    造所不爭。則依前揭說明，本件侵權行為損害賠償請求權之
    消滅時效，自應以請求權人即上訴人實際知悉損害及賠償義
    務人時即95年7月19日在台南市警察局第二分局接受訊問調
    查時起算，自無疑義。被上訴人雖因其該誣告之犯罪事實，
    經原審97年度訴字第7號刑事判決判處有期徒刑10月，減為
    有期徒刑5月，並有該刑事決書在卷足佐（見原審訴字卷第
    30頁至第34頁），然並不影響上訴人之權益及時效之進行。
    惟上訴人始於97年11月28日具狀向被上訴人起訴請求賠償損
    害，此觀卷附上訴人於原審起訴狀上收文日期戳自明（見原
    審補字卷第3頁），則上訴人本件請求之時間，距離其請求
    權消滅時效之起算日95年7月19日，已逾民法第197條所規定
    之2年時效甚明，被上訴人據為時效抗辯，自屬有理由。從
    而，本件上訴人侵權行為損害賠償請求權既已罹於時效，被
    上訴人復以此抗辯，則上訴人之請求被上訴人賠償損害，於
    法難認有據。
五、綜上所述，本件上訴人主張伊之損害賠償請求權尚未罹於時
    效，請求權之起算點應在被上訴人刑事判決確定之日起算云
    云，即有未合；從而，上訴人依侵權行為法律關係請求被上
    訴人賠償損害，其請求權已罹於時效，並經被上訴人為時效
    抗辯，即無法行使。則上訴人訴請被上訴人給付100萬元及
    自起訴狀繕本送達之翌日起至清償日止，按年息百分之5計
    算之利息，為無理由，不應准許。原審為上訴人敗訴之判決
    ，核無不合。上訴意旨指摘原判決不當，求予廢棄改判，為
    無理由，應予駁回。
六、本件事證已臻明確，兩造其餘攻擊、防禦方法及舉證，核與
    判決之結果不生影響，爰毋庸逐一論述，附此敘明。
據上論結，本件上訴為無理由，依民事訴訟法第449條第1項、第
78條，判決如主文。
中    華    民    國    98    年    6     月    9     日
                  民事第三庭    審判長法  官  陳光秀
                                      法  官  李文賢
                                      法  官  莊俊華
上為正本係照原本作成。
不得上訴。
中    華    民    國    98    年    6     月    10    日
                                      書記官  吳銘添


司法院資訊處製作；財團法人民間司法改革基金會備份。
